臺灣宜蘭地方法院刑事判決
109年度易字第226號
公  訴  人  臺灣宜蘭地方檢察署檢察官
被      告  蔡文傑




上列被告因毒品危害防制條例案件，經檢察官提起公訴（109年
度毒偵字第144號），本院判決如下：
    主  文
甲○○施用第二級毒品，累犯，免刑。
    犯罪事實
一、甲○○前因施用毒品案件，經臺灣宜蘭地方法院以民國105年
    度易字第251號判決判處有期徒刑6月確定，嗣經同法院於10
    5年10月4日以105年度聲字第664號裁定累犯更定其刑為有期
    徒刑7月，於同年10月 18日確定，並於106年12月24日執行
    完畢。詎甲○○猶不知悔改，明知甲基安非他命為毒品危害防
    制條例管制之第二級毒品，不得非法持有、施用，竟基於施
    用第二級毒品之犯意，於109年1月13日16時50分許為警採尿
    時回溯96小時內之某時，在不詳地點，以不詳方式，施用第
    二級毒品甲基安非他命1次。經其同意採尿送驗，檢出安非
    他命、甲基安非他命陽性反應，始悉上情。
二、案經宜蘭縣政府警察局宜蘭分局報告臺灣宜蘭地方檢察署檢
    察官偵查起訴。
    理  由
一、證據能力：
　　本件認定事實所引用之物證（尿液）、書證（驗尿報告），
    並無證據證明係公務員違背法定程序所取得，與本案事實亦
    有自然之關連性，且係檢察官指揮員警送往合格公司進行尿
    液鑑定所得書面，公訴人、被告甲○○迄至本案言詞辯論終結
    ，均不爭執該等卷證之證據能力，是依刑事訴訟法第158條
    之4之反面規定，下述認定事實所引用之證據均有證據能力
    。
二、認定事實：
　　上揭犯罪事實，業據被告始終坦承不諱，且被告為警查獲後
    所採集之尿液檢體（檢體編號TM109001），送驗結果確有安
    非他命、甲基安非他命之陽性反應，此有尿液採驗同意書、
    宜蘭縣政府警察局宜蘭分局毒品犯罪嫌疑人尿液採驗作業管
    制紀錄、慈濟大學濫用藥物檢驗中心函附之檢驗總表附卷可
    佐，足認被告自白施用第二級毒品與事實相符，堪以採信。
    本件事證明確，被告犯行洵堪認定。
三、適用法律：　　
  ㈠核被告所為，係犯毒品危害防制條例第10條第2項之施用第二
    級毒品罪。被告為供施用而持有第二級毒品甲基安非他命，
    其持有第二級毒品之低度行為，為施用第二級毒品之高度行
    為所吸收，不另論罪。被告前曾因施用毒品案件，經臺灣宜
    蘭地方法院以105年度易字第251號判決判處有期徒刑6月確
    定，嗣經同法院於105年10月4日以105年度聲字第664號裁定
    累犯更定其刑為有期徒刑7月，於同年10月18日確定，並於1
    06年12月24日執行完畢，有臺灣高等法院被告前案紀錄表附
    卷可憑，其於受有期徒刑之執行完畢後，5年以內故意再犯
    本案有期徒刑以上之罪，為累犯，而被告執行完畢之前揭毒
    品案件犯行與本案之犯行，罪名、罪質及所侵害之法益相同
    ，猶不知悔改，復再犯本罪，堪認其有特別惡性及對刑罰反
    應力薄弱等情形，且本案經核並無司法院大法官釋字第775
    號所指「於不符合刑法第59條所定要件之情形下，致生行為
    人所受之刑罰超過其所應負擔罪責之個案，其人身自由因此
    遭受過苛侵害部分」之情形，爰依刑法第47條第1項之規定
    加重其刑。 
　㈡查被告行為後，毒品危害防制條例第20條第3項、第23條第2
    項等規定，於109年1月15日經總統華總一義字第1090000409
    1號令修正公布，並自公布後6個月即於109年7月15日施行，
    依據修正後毒品危害防制條例第20條第3項、第23條第2項之
    立法意旨，對施用毒品之「病患性犯人」，立法已調整其刑
    事政策，放寬觀察、勒戒或強制戒治之適用時機，僅於觀察
    、勒戒或強制戒治執行完畢釋放後，3年內再犯第10條之罪
    者，始應依法追訴或裁定交付審理，如已超過3年，不論幾
    犯，均應再予機構內、外之處遇機會，此即「定期治療」之
    新模式，與刑事制裁交替運用，以期控制、改善至其戒除毒
    癮。亦即，前揭規定中所指「3年後再犯」，只要本次再犯
    （不論修正施行前、後）距最近1次觀察、勒戒或強制戒治
    執行完畢釋放，已逾3年者，即該當之，不因其間有無犯第1
    0條之罪經起訴、判刑或執行而受影響（最高法院109年度台
    上大字第3826號裁定意旨參照）。
　㈢按犯第10條之罪者，檢察官應聲請法院裁定，或少年法院（
    地方法院少年法庭）應先裁定，令被告或少年入勒戒處所觀
    察、勒戒，其期間不得逾二月。觀察、勒戒後，檢察官或少
    年法院（地方法院少年法庭）依據勒戒處所之陳報，認受觀
    察、勒戒人無繼續施用毒品傾向者，應即釋放，並為不起訴
    之處分或不付審理之裁定。又按本條例中華民國108年12月1
    7日修正之條文施行前犯第10條之罪之案件，於修正施行後
    ，依下列規定處理：二、審判中之案件，由法院或少年法院
    （地方法院少年法庭）依修正後規定處理；依修正後規定應
    為不起訴處分或不付審理之裁定者，法院或少年法院（地方
    法院少年法庭）應為免刑之判決或不付審理之裁定，毒品危
    害防制條例第20條第1項、第2項前段、第35條之1第2款分別
    定有明文。
　㈣經查，被告因施用毒品案件，曾經北部地方軍事法院裁定送
    觀察、勒戒後，認無繼續施用傾向後，經北部地方軍事檢察
    署檢察官於96年12月28日處分不起訴確定，此有臺灣高等法
    院被告前案紀錄表在卷可查，此後被告多次犯施用毒品罪，
    均經法院論罪科刑，此次所為施用毒品之犯行，與最近1次
    觀察勒戒執行完畢出所日相距已逾3年，是本案被告之施用
    第二級毒品犯行，既於109年7月15日前所犯，且於109年5月
    4日繫屬於本院，屬審判中之案件，檢察官依修正前毒品危
    害防制條例規定提起公訴，起訴程式固未違背當時規定，然
    仍應依修正後規定處理。
　㈤本院依修正後毒品危害防制條例第35條之1第2款、第20條第1
    項規定，於109年10月6日裁定被告送勒戒處所觀察、勒戒，
    嗣被告因另案施用毒品案件經本院109年度毒聲字第53號裁
    定送勒戒處所觀察、勒戒後，經送法務部○○○○○○○○附設勒戒
    所進行觀察、勒戒後，在所期間經評估認有繼續施用毒品之
    傾向，再經本院於110年1月 6日以110年度毒聲字第18號裁
    定令入戒治處所施以强制戒治，嗣經認無繼續施用毒品傾向
    ，並經臺灣宜蘭地方法院於110年5月13日以110年度毒聲字
    第190號裁定免予繼續執行强制戒治處分確定，並於110年5
    月19日釋放，此有臺灣宜蘭地方檢察署檢察官不起訴處分書
    、臺灣宜蘭地方檢察署110年9月6日宜檢嘉信110戒毒偵10字
    第1109014668號函及110年9月6日宜檢嘉信丙109院觀執2字
    第001525號函各一紙附卷可查，則依修正後毒品危害防制條
    例第23條第1項之規定，被告既經評定為無繼續施用毒品之
    傾向，原應由檢察官為不起訴處分，是依據前揭說明，本案
    依法自應為免刑之判決。
據上論斷，應依刑事訴訟法第299條第1項但書，毒品危害防制條
例第10條第2項、第35條之1第2款，刑法第11條前段、第47條第1
項，判決如主文。
本案經檢察官葉怡材提起公訴，檢察官吳志成到庭執行職務。
中　　華　　民　　國　　110 　年　　9 　　月　　30　　日
                         臺灣宜蘭地方法院刑事第二庭
                                 法  官　黃永勝
以上正本證明與原本無異。
如不服本判決應於收受本判決後20日內向本院提出上訴書狀，並
應敘述具體理由。若未敘述理由者，應於上訴期間屆滿後20日內
向本院補提理由書狀(均須按他造當事人之人數附繕本)。
                                 書記官　林怡君
中　　華　　民　　國　　110 　年　　9 　　月　　30　　日